【裁判字號】    97,易,3399
【裁判日期】    971229
【裁判案由】    毒品危害防制條例
【裁判全文】
臺灣臺北地方法院刑事判決              97年度易字第3399號
公  訴  人  臺灣臺北地方法院檢察署檢察官
被      告  甲○○
選任辯護人  林財生律師
上列被告因毒品危害防制條例案件，經檢察官提起公訴（97年度
偵字第19702 號），被告於本院審理中，就被訴事實為有罪之陳
述，經本院告知簡式審判程序意旨，並聽取公訴人、被告及辯護
人之意見後，本院裁定依簡式審判程序審理，判決如下：
    主    文
甲○○轉讓第三級毒品，處有期徒刑陸月。又轉讓第三級毒品，
處有期徒刑捌月，扣案之第三級毒品愷他命共伍拾壹包均沒收（
含包裝袋，驗餘總毛重為壹佰壹拾壹點捌壹公克）。應執行有期
徒刑壹年，扣案之第三級毒品愷他命共伍拾壹包均沒收（含包裝
袋，驗餘總毛重為壹佰壹拾壹點捌壹公克）。緩刑參年。
    犯罪事實
一、甲○○明知愷他命（Ketamine，又稱K 他命）係管制之第三
    級毒品，不得非法轉讓，竟基於轉讓第三級毒品之犯意，於
    民國97年1 月間某日，在其位於臺北市中山區○○○路85巷
    77號3 樓之5 之住處內，將第三級毒品愷他命1 小包（微量
    ，未達淨重20公克以上）無償轉讓予其女友蔡懿玲施用；後
    於97年8 月21日，其以新臺幣3 萬元之代價向真實姓名、年
    籍不詳之成年男子購買淨重100 公克之愷他命共50包，但因
    量有不足，又同時取得該男子所交付之愷他命1 小包（亦微
    量）以補足之，其又因此另生轉讓第三級毒品之犯意，於當
    日即將該1 小包愷他命在上開住處內，無償轉讓予蔡懿玲施
    用完畢。嗣於同年月26日晚上9 時5 分許，為警接獲檢舉前
    往上址臨檢，而經甲○○、蔡懿玲同意搜索後，扣得上開愷
    他命50包及研磨盤上之愷他命粉末1 包之違禁物（含無法完
    全析離之包裝袋，驗前總毛重為112.12公克，共取樣0.31公
    克鑑定用罄，驗餘總毛重為111.81公克，其餘扣案物均與本
    案無關），始查知上情。
二、案經臺北市政府警察局中山分局報請臺灣臺北地方法院檢察
    署檢察官偵查起訴。
    理    由
一、程序部分：本件被告甲○○所犯係死刑、無期徒刑或最輕本
    刑為3 年以上有期徒刑以外之罪，其於審理中就被訴事實為
    有罪之陳述，經本院告知簡式審判程序之旨，並聽取當事人
    意見後，本院遂依刑事訴訟法第284 條之1 、第273 條之1
    第1 項規定裁定進行簡式審判程序，合先敘明。
二、上開犯罪事實，業據被告於本院97年12月9 日之審理程序中
    坦承不諱，且就轉讓之時間、地點、次數等供述明確，核與
    其內勤偵訊中之自白大致相符，證人蔡懿玲亦於警、偵訊中
    就曾自被告處受讓愷他命1 小包施用之情證述甚詳，另查獲
    員警楊卓昌復於偵訊中證述本件查獲經過無誤，並有扣案之
    愷他命共51包（含桌上兩大包、電視櫃旁之菸盒內48小包及
    研磨盤上粉末1 小包）為憑，且有內政部警政署刑事警察局
    97年9 月16日刑鑑字第0970128368號毒品鑑定書、臨檢紀錄
    表、自願受搜索同意書、搜索扣押筆錄、現場照片等件在卷
    可稽，則被告上開任意性自白核與事實相符而可採信，本案
    事證已臻明確，其犯行堪以認定，自應依法論科。
三、核被告兩度所為，均係犯毒品危害防制條例第8 條第3 項之
    轉讓第三級毒品罪。又被告每次轉讓予蔡懿玲施用之第三級
    毒品愷他命之重量，依被告所供均為1 小包、一點點之微量
    ，尚乏積極證據足以證明已達淨重20公克以上，是亦均無從
    認被告係犯同條例第8 條第6 項、第3 項之轉讓第三級毒品
    達一定數量罪。再被告所犯上開2 罪間，犯意各別，行為分
    殊，自應分論併罰。爰審酌被告所為助長毒品之流通，危害
    他人健康，然犯後始終坦承犯行，態度良好，暨其素行、生
    活狀況、犯罪之動機、目的、轉讓毒品之種類、數量等一切
    情狀，兼參酌公訴檢察官具體求處有期徒刑1 年之意見，分
    別量處如主文所示之刑，並定其應執行之刑。
四、按毒品危害防制條例第18條第1 項前段之規定，應予沒收銷
    燬之毒品，以經查獲之第一、二級毒品為限。又毒品依其成
    癮性、濫用性及對社會危害性，共分為四級，施用或持有第
    三、四級毒品，因其可罰性較低，故未設處罰之規定，僅就
    施用及持有第一、二級毒品科以刑罰。然鑑於第三、四級毒
    品均係管制藥品，特於同條例第11條之1 明定無正當理由，
    不得擅自持有；第18條第1 項後段復規定查獲之第三、四級
    毒品，無正當理由而擅自持有者，均沒入銷燬之，從而，依
    同條例第18條第1 項後段應沒入銷燬之毒品，專指查獲施用
    或持有之第三、四級毒品而言；倘係查獲製造、運輸、販賣
    、意圖販賣而持有、以非法方法使人施用、引誘他人施用或
    轉讓第三、四級毒品，既屬同條例相關法條明文規定處罰之
    犯罪行為，即非該條項應依行政程序沒入銷燬之範圍。又同
    條例第19條第1 項所定「供犯罪所用或因犯罪所得之物」，
    係指犯第4 條至第9 條、第12條、第13條或第14條第1 項、
    第2 項之罪所用或所得之物，不包括毒品本身在內，是尚不
    得援用此項規定為第三、四級毒品之沒收依據。再同條例對
    於查獲之製造、運輸、販賣、意圖販賣而持有、以非法方法
    使人施用、引誘他人施用及轉讓第三、四級毒品之沒收，並
    無特別規定，如其行為已構成犯罪，則該毒品即屬不受法律
    保護之違禁物，應回歸刑法之適用，依刑法第38條第1 項第
    1 款之規定沒收之（最高法院96年度台上字第884 號判決意
    旨參照）。查被告於97年8 月21日犯罪後為警查扣之上開愷
    他命共51包，為違禁物，依上述說明，自應依刑法第38條第
    1 項第1 款規定予以沒收（包裹上開愷他命之包裝袋，衡其
    性質應無法與愷他命完全析離，亦應一併沒收，另取樣化驗
    部分，既已驗畢用罄滅失，不另諭知沒收）。至於此次為警
    查扣之分裝夾鍊袋3 包（共262 只）、磅秤1 臺、研磨盤（
    含刮板）1 組、分裝杓2 支，業據被告供稱均非其所有，且
    該等扣案物並非違禁物，又非供被告轉讓毒品犯罪所用或因
    轉讓毒品犯罪所得之物，衡諸該等物品之通常用途，當認與
    被告上開犯行無關，此外，亦別無法定應沒收事由存在，是
    偵查檢察官連同愷他命部分，請求依毒品危害防制條例第18
    條第1 項宣告沒收（入）銷燬，容有誤會，礙難照准，附此
    敘明。
五、末查被告未曾因故意犯罪受有期徒刑以上刑之宣告，此有臺
    灣高等法院被告前案紀錄表1 件在卷可按，其因一時失慮，
    致罹刑典，經此教訓應能知所警惕而無再犯之虞，本院綜核
    其個人與家庭環境各情，認其所受之刑之宣告以暫不執行為
    適當，爰併諭知緩刑3 年，以啟自新。
據上論斷，應依刑事訴訟法第284 條之1 、第273 條之1 第1 項
、第299 條第1 項前段，毒品危害防制條例第8 條第3 項，刑法
第11條前段、第51條第5 款、第38條第1 項第1 款、第74條第1
項第1 款，判決如主文。
本案經檢察官賴秋萍到庭執行職務。
中    華    民    國    97    年    12    月    29    日
                  刑事第五庭  法  官  吳勇毅
以上正本證明與原本無異。
如不服本判決應於收受送達後10日內向本院提出上訴書狀，並應
敘述具體理由；其未敘述上訴理由者，應於上訴期間屆滿後20日
內向本院補提理由書（圴須按他造當事人之人數附繕本）「切勿
逕送上級法院」。
                              書記官  游秀珠
中    華    民    國    97    年    12    月    30    日
附錄本案論罪科刑法條全文：
毒品危害防制條例第8條
轉讓第一級毒品者，處1 年以上7 年以下有期徒刑，得併科新臺
幣1 百萬元以下罰金。
轉讓第二級毒品者，處6 月以上5 年以下有期徒刑，得併科新臺
幣70萬元以下罰金。
轉讓第三級毒品者，處3 年以下有期徒刑，得併科新臺幣30萬元
以下罰金。
轉讓第四級毒品者，處1 年以下有期徒刑，得併科新臺幣10萬元
以下罰金。
前四項之未遂犯罰之。
轉讓毒品達一定數量者，加重其刑至二分之一，其標準由行政院
定之。


司法院資訊處製作；財團法人民間司法改革基金會備份。
